臺灣臺中地方法院民事判決　九十一年度訴字第一二七號
　　原　　　告　甲○○
　　被　　　告　乙○○
右當事人間請求損害賠償事件，本院判決如左：
    主      文
被告應給付原告新台幣捌拾肆萬陸仟伍佰肆拾貳元，及自民國八十九年十月三日起至
清償日止，按週年利率百分之五計算之利息。
原告其餘之訴駁回。
訴訟費用由被告負擔二分之一，餘由原告負擔。
本判決原告勝訴部分，原告以新台幣貳拾捌萬參仟元為被告供擔保後，得假執行。
原告其餘假執行之聲請駁回。
    事      實
甲、原告方面：
一、聲明：被告應給付原告新台幣（下同）二百一十八萬四千元，及自附帶民事起訴
    狀繕本送達翌日起至清償日止，按週年利率百分之五計算之利息。並願供擔保，
    請准宣告假執行。
二、陳述：
  (一)被告於民國八十九年一月十七日晚上二十時零五分，駕駛車牌號碼ＰＩ－８６９
    ９號自用小客車，沿台中縣大甲鎮○○路由南向北行駛，行經德興路交叉口時欲
    左轉時，並未禮讓直行車先行，且佔用來車道搶先左轉，致撞及原告沿三民路由
    北向南方向行駛車牌號碼ＹＮＷ─０４５號機車，原告人車倒地，導致左側近端
    脛骨粉碎性骨折，且因須大量吃藥、照Ｘ光，而於八十九年四月五日將妊娠二十
    週之胎兒引產。
  (二)依民法第一百八十四條第一項前段、第一百九十一條之二、第一百九十三條第一
    項、第一百九十五條第一項及第二百十六條之規定，請求被告負侵權行為損害賠
    償責任。其金額分述如下：
  1.醫療費用：四萬九千七百七十三元，有收據為憑。
  2.人工關節：二十萬元，此部分因每次人工關節需花費十萬元，且十年要換一次。
  3.醫療期間各項花費合計五萬八千六百元。即：(1)往返醫院車資四千元，包括原告
    自台中縣大甲鎮市區原告住家前往李綜合醫院大甲分院及前往台中榮民總醫院之
    車資；(2)原告受傷期間由原告之夫為之看護，損失薪資一萬二千六百元（每日薪
    資九百元×14天）；(3)原告因本件車禍受傷，在大甲鎮○○路昇德中藥房購買補
    品以調理身體，支出四萬二千元。
  4.機車修理費：六千六百元。
  5.原告受傷前向他人承租房屋經營早餐店，每日營業淨額二千五百元，因本件車禍
    受傷無法繼續經營，以剩餘租賃期間十四個月計算，損失一百零五萬元；
  6.原告受傷後雖無法經營早餐店，惟仍須支付租金，為此請求自八十九年十二月三
    十日起至九十年三月一日止租金十五萬四千元；
  7.精神慰撫金六十六萬元。
三、證據：提出診斷證明書八紙、醫療費用收據八紙、免用統一發票收據、計程車資
    收據、機車修理費收據、房屋租賃契約書、里長證明書、身心障礙手冊各一件為
    證。
乙、被告方面：
一、聲明：駁回原告之訴。
二、陳述：否認原告主張之早餐店租金數額，原告請求金額亦過高，被告有意與原告
    和解，但金額差異太大。
丙、本院依職權調閱本院八十九年度交易字第四七二號刑事卷（含台灣台中地方法院
    檢察署八十九年度偵字第一００九六、一一九七０號偵查卷及台灣高等法院台中
    分院九十年度交上易字第四八五號刑事卷），並依職權向台中榮民總醫院及李綜
    合醫院大甲分院函查原告受傷情形。
    理      由
一、原告主張：本件被告於八十九年一月十七日晚上二十時零五分，駕駛車牌號碼Ｐ
    Ｉ─８６９９號自用小客車，沿台中縣大甲鎮○○路由南向北行駛，行經三民路
    與德興路交叉口時欲左轉德興路方向行駛時，本應注意汽車行至交叉路口左轉彎
    時，應行至交叉路口中心處左轉，並不得佔用來車道搶先左轉，且應注意轉彎車
    應讓直行車先行，並應注意汽車行駛時，駕駛人應注意車前狀況，且並隨時採取
    必要之安全措施，且依當時路面無缺陷，亦無障礙物，視距良好等情形，並無不
    能注意之情事，竟疏於注意，致其自用小客車車頭右前側撞擊由原告所駕駛，適
    時沿三民路由北向南方向直行，已通過上開交叉路口中心之車牌號碼ＹＮＷ─０
    ４５號機車，原告因而倒地，致受有左側近端脛骨粉碎性骨折，且因於懷孕期間
    照射大量Ｘ光及服用大量藥物，而於同年四月五日將妊娠二十週之胎兒引產。被
    告已因過失傷害罪，經台灣高等法院台中分院九十年度交上易字第四八五號刑事
    判決判處被告有期徒刑四月確定，爰依民法第一百八十四條第一項前段、第一百
    九十一條之二侵權行為之規定，請求第一百九十三條第一項、第一百九十五條第
    一項（精神慰撫金）及民法第二百十六條（所受損害、所失利益）範圍之賠償，
    如聲明所示；被告則以，原告所要求之各項損失金額過高等語，資以抗辯。
二、按因故意或過失，不法侵害他人之權利者，負損害賠償責任。汽車、機車或其他
    非依軌道行駛之動力車輛，在使用中加損害於他人者，駕駛人應賠償因此所生之
    損害。不法侵害他人之身體、健康、名譽、自由．．．者，被害人雖非財產上之
    損害，亦得請求賠償相當之金額。又損害賠償，除法律另規定或契約另有訂定外
    ，應以填補債權人所受損害及所失利益為限。依通常情形或依已定之計劃或其他
    特別情事，可得預期之利益者，視為所失利益。民法第一百八十四條第一項前段
    、第一百九十一條之二、第一百九十三條第一項及第一百九十五條第一項前段、
    第二百十六條，分別定有明文。經查，原告主張之右開事實，業據核閱本院八十
    九年度交易字第四七二號刑事卷（含台灣台中地方法院檢察署八十九年度偵字第
    一００九六、一一九七０號偵查卷及台灣高等法院台中分院九十年度交上易字第
    四八五號刑事卷））無訛，參諸上開刑事卷內所附道路交通道路事故調查報告表
    暨兩造在偵審中所陳事發經過，足見被告確有佔用來車道搶先左轉及疏未注意車
    前狀態之情事，且依當時情形又無不能注意之情事，是被告顯有過失甚明。而原
    告因被告之肇事行為，致受有右揭傷害等情，亦據被告所不爭執，復有卷附之診
    斷證明書可稽。則被告之過失侵權行為與原告所受之傷害間相即有相當因果關係
    ，原告依侵權行為之法律關係，請求被告賠償其財產上及非財產上之損害，自屬
    有據，爰就原告主張之損害分別審酌如下：
  (一)醫療費用部分：原告請求四萬九千七百七十三元。經查其中台中榮民總醫院醫藥
    費二千三百三十五元、李綜合醫院大甲分院一萬一千三百六十七元，合計一萬三
    千七百零二元（即自付部分），此有台中榮民總醫院九十一年五月二日覆本院函
    文及附件門診醫療費用證明單十三張，及李綜合醫院大甲分院九十一年四月二十
    六日覆本院函及所附醫療費用單據、醫療費用明細表可稽，經核上開醫療費用收
    據暨明細單上所載支出項目均係醫療所必須，並為被告所不爭執，堪信為實在。
    是原告此部分於該範圍內之請求，洵屬正當，應予准許。至其他醫療費部分之請
    求，經查係健保所給付，非原告本人所支出，已因全民健康保險法第八十二條規
    定移轉予保險人，是原告即不得再為行使（最高法院八十八年度台上字第三五三
    號民事判決要旨參照）。是原告逾越上開自付額部分之請求，即於法未合，無從
    准許。
  (二)人工關節：原告主張置換人工關節，以每次手術十萬元，日後須做二次共二十萬
    元，經查上開台中榮民總醫院九十一年五月二日覆本院函載明：「曾建議病患做
    全膝人工關節置換，以全面治療膝部之病況（花費約十萬元）」等語，與原告提
    出台中榮民總醫院及李綜合醫院大甲分院診斷證明書互核相符，足證原告確有以
    置換人工關節之方式治療膝部之必要，花費約十萬元，是原告此部分於該範圍內
    之請求，洵屬正當，應予准許。原告主張二十萬元，既不能證明日後須再行更換
    ，是其逾上開應允許部分之請求即無從准許。
  (三)計程車資四千元：原告主張其因上開車禍受傷治療期間，自台中縣大甲鎮市區原
    告住家前往李綜合醫院大甲分院、及自大甲鎮住家前往台中榮民總醫院之車資，
    業據提出計程車資收據乙紙為證，查原告因本件車禍受有左側近端脛骨粉碎性骨
    折之傷害，且在同年四月五日因於懷孕期間照射大量Ｘ光及服用大量藥物將妊娠
    二十週之胎兒引產，須休養四十日，其在八十九年一月十七日至九十一年一月十
    六日在李綜合醫院大甲分院持續治療，並在八十九年九月二十日至九十一年一月
    十六日在台中榮民總醫院就診七次，有上開函文及診斷證明書可按，原告以計程
    車為就醫之交通工具，參諸原告上開受傷及治療情形，尚屬適當，其金額亦未過
    高，爰予准許。
  (三)原告之夫看護損失一萬二千六百元：查原告於八十九年一月十七日入院治療，計
    至八十九年一月二十五日出院止，復因懷孕期間照射大量Ｘ光及服用大量藥物，
    而於同年四月五日住院將妊娠二十週之胎兒引產，於同年月九日出院，宜休息四
    十日，有李綜合醫院大甲分院上開函文及診斷證明書二紙可憑。原告上開住院期
    間前後共十四日自有看護之必要。按因親屬受傷，而由親屬代為照顧被害人（即
    本件原告）之起居，並非不能評價為金錢，只因兩者身份密切而免除支付之義務
    ，此種親屬基於身份關係之恩惠，自不能加惠於加害人（即本件被告），故應衡
    量比照僱用職業護士看護情形，認被害人受有相當親屬看護費用之損害，得向加
    害人請求賠償（最高法院八十一年台上字第七四九號民事判決要旨參照）。原告
    請求按每日九百元計算，依目前市場看護行情，亦未過高，是原告於上開範圍內
    之請求，自可准許。
  (四)增加生活上支出四萬二千元：原告因本件車禍受傷，在大甲鎮○○路昇德中藥房
    購買補品以調理身體，支出四萬二千元，業據提出收據乙件為證。查原告因本件
    車禍骨折，且在八十九年四月間再度住院將妊娠二十週之胎兒引產，於同年月九
    日出院，宜休息四十日，既如前述，原告此部分之請求，即屬有據。
  (五)機車修理費：原告主張上開機車在本件車禍中受損，支出修理費六千六百元等語
    ，查被告係因過失傷害案件，經原告請求附帶民事訴訟，上開機車修理費並非因
    被告過失傷害之刑事犯罪所發生，原告此部分之請求已屬無據；且本件機車並非
    原告所有，已據原告在九十一年一月二十二日當庭自承，故原告依侵權行為請求
    被告負賠償責任，即屬無據，爰予駁回。
  (六)無法經營早餐店之損失：原告受有受有左側近端脛骨粉碎性骨折之傷害及進行胎
    兒引產手術，已如前述，而其受傷前經營早餐店，為兩造所不爭執，經核其工作
    性質屬一般勞動力之工作，原告主張因而無法工作等語，自堪採信。惟其請求以
    房屋租賃契約所餘存續期間十四個月計算不能工作期間，並無依據，其請求按早
    餐店收益每日二千五百元計算每月勞動能力損失，復未提出確有上開收益之證據
    ，且早餐店之收益並非全為原告勞動能力之報酬，尚須扣除房屋租金、水電、設
    備及餐飲成本等費用，故本件不能工作期間，參酌李綜合醫院大甲分院覆本院函
    文說明欄：「據主治醫師表示，該員骨折至少須半年以上才可能癒合」等語，暨
    原告在八十九年九月至十一月間密集就醫，經醫囑：「目前左膝關節機能不良，
    必須依賴柺杖助行；將來必須施行人工關節置換手術」（八十九年九月七日李綜
    合醫院大甲分院診斷證明書）、「左膝關節遺存機能障礙，活動範圍０至１００
    度」（同院同年十一月十八日診斷證明書）、「左脛骨踝骨折內固定術後併外傷
    性關節炎」、「左下肢遺存運動障礙，宜門診追蹤治療」（沙鹿童綜合醫院同年
    十一月二十三日診斷證明書），暨原告自同年十二月十一日起進行復健治療等情
    ；因認原告不能工作之期間，以原告受傷之日至同年十二月開始復健前，合計十
    一個月為合理，並按目前國內基本工資每月一五八四０元（行政院勞工委員會台
    九十勞動二字第００四一０一九號函）計算每月勞動能力損失。是依此計算原告
    工資所失之利益為十七萬四千二百四十元（計算式：15840×11＝174240），此
    範圍之請求應予准許。逾此部分之請求，即難謂相當，自不應淮許。
  (七)早餐店租金：原告主張其向他人承租房屋經營早餐店，固據提出租賃契約書為憑
    ，惟上開租金係原告依租賃契約所應支付，並非本件侵權行為所受損害，故原告
    此部分之請求，即屬無據。
  (八)精神慰撫金：精神慰撫金部分：慰撫金數額之酌定應斟酌加害行為、加害人之身
    分、地位、家庭經濟或能力，請求人所受痛苦之程度等一切情狀（最高法院四十
    八年度台上字第一九八二號判決要旨參照）。本院衡以原告係五十二年十一月二
    十日生，已婚，女性，育有二女一子，其因本件車禍受有上開傷害暨其因而將胎
    兒引產，自受有痛苦，被告六十五年十二月六日生，長年在大陸地區工作，非無
    資力之人，被告過失之程度等情狀，認為原告之精神上損害應以五十萬元之慰撫
    金為相當。
三、綜上說明，從而原告基於民法第一八十四條第一項前段、第一百九十一條之二侵
    權行為之法律關係，請求被告給付八十四萬六千五百四十二元（計算式：13702
    ＋100000＋4000＋12600＋42000＋174240＋500000＝846542），暨自起訴狀繕本
    送達之翌日（即八十九年十月三日）起至清償日止，按年息百分之五計算之法定
    遲延利息，洵屬正當，應予淮許。至原告逾此部分之請求於法無據，不應淮許，
    應予駁回。
四、又原告陳明願供擔保，聲請宣告假執行，經核原告勝訴部分，核無不合，爰酌定
    相當之擔保金額宣告之；至原告敗訴部分假執行之聲請，業因訴之駁回，而失所
    附麗，自應併予駁回。
五、據上論結，本件原告之訴為一部有理由，一部無理由，依民事訴訟法第七十九條
    但書、第三百九十條第二項，判決如主文。
中　　　華　　　民　　　國　　九十一　　年　　　六　　　月　　十三　　　日
                                    臺灣臺中地方法院民事第三庭
~B法　　　官　林慧貞
右為正本係照原本作成
如對本判決上訴須於判決送達後二十日內向本院提出上訴狀
中　　　華　　　民　　　國　　九十一　　年　　　六　　　月　　十七　　　日
~B法院書記官
